【裁判字號】    92,易,67
【裁判日期】    920319
【裁判案由】    恐嚇等
【裁判全文】
臺灣嘉義地方法院刑事判決                            九十二年度易字第六七號
    公  訴  人  臺灣嘉義地方法院檢察署檢察官
    被      告  甲○○  男  三.
右列被告因恐嚇等案件，經檢察官提起公訴（九十一年度偵字第六四七三號），本院
判決如左：
    主  文
甲○○損壞他人如附表編號一至七所示之物品，足以生損害於他人，處有期徒刑肆月
，如易科罰金，以佰元折算壹日。
    事  實
一、甲○○前於民國八十五年間，因犯重利罪，經臺灣高等法院高雄分院判處有期徒
    刑六月，緩刑五年確定，現尚在緩刑期內，猶不知悔改，因不滿委託人洪榮堂（
    起訴書誤植為乙○○）未依約繳付工程費乙事，竟於九十一年八月中旬及下旬某
    日，二度至洪榮堂所有提供位於嘉義縣太保市春珠里一四四之二號由丁○○經營
    之「依依早餐店」前之走廊，以其所有之油漆噴寫「欠債不還」等字；嗣丁○○
    與甲○○以電話談論上址遭甲○○潑灑油漆之事，甲○○竟基於恐嚇之犯意，以
    電話向丁○○恫嚇稱：「如不還債，我會再來潑灑油漆！」等語之加害財產之事
    通知丁○○，使丁○○心生畏懼，致生危害於安全。嗣甲○○因未獲洪榮堂出面
    解決工程款，遂心生不滿，基於毀損之犯意，於同年九月十一日上午十時十五分
    許，持其所有之工程用油漆至上開早餐店潑灑，致該早餐店丁○○所有如附表編
    號一至七所示之物品均受損而致令不堪使用。
二、案經丁○○訴由嘉義縣警察局水上分局報請臺灣嘉義地方法院檢察署檢察官偵查
    起訴。
    理  由
一、訊據被告甲○○固坦承有對告訴人丁○○稱：「如不還債，我會再來潑灑油漆！
    」等語，且於九十一年九月十一日上午十時十五分許，有至前開早餐店潑灑油漆
    ，致該早餐店如附表編號一至七所示之物品受損等情，惟矢口否認有何恐嚇及毀
    損之犯行，辯稱：伊並無恐嚇告訴人，且告訴人所經營之早餐店如附表編號一至
    七所示物品之價值是否如告訴人所言，實待商榷云云。經查，右揭事實，除據告
    訴人丁○○於警訊、偵查中及本院審理時指述綦詳外，並經證人即告訴人之胞姊
    丙○○及丙○○之夫洪榮堂於偵查中及本院審理時證述明確，復有勘驗筆錄一份
    、錄音帶一捲、電話譯文、照片影本四幀及告訴人所提出如附表編號一至七所示
    物品修繕之統一發票、估價單等附卷可證（見警卷第五頁及偵查卷第二一至二六
    頁）等附卷可稽，則被告確有向告訴人稱「如不還債，我會再來潑灑油漆！」等
    語及至上開早餐店潑灑油漆乙情，應堪認定。被告雖以前開情詞置辯，然被告亦
    自承上開行為係其所為，則按刑法第三百零五條之恐嚇罪，所稱以加害生命、身
    體、自由、名譽、財產之事，恐嚇他人者，係指以使人生畏怖心為目的，而通知
    將加惡害之旨於被害人而言，最高法院五十二年台上字第七五一號判例可資參照
    ，是被告對告訴人揚稱：「如不還債，我會再來潑灑油漆！」等語，乃係以加害
    他人財產之事，通知他人，衡情自足令聽聞之人，心生畏懼，而致生危害於安全
    自明；至被告辯以如附表編號一至七所示之物品是否確價值如告訴人所言云云，
    查被告於告訴人所經營之上開早餐店潑灑油漆之行為，已使告訴人所有如附表編
    號一至七所示之物品之外形及其特定目的之可用性，較其原來之狀態，發生顯著
    不良之改變而致令不堪使用，自與刑法第三百五十四條毀損罪之構成要件相符，
    況被告既自承確有至上開早餐店潑灑油漆之舉，則其確已造成告訴人之損害無訛
    ，而告訴人究損害若干，亦與刑法所規範毀損罪之構成要件無涉，是被告上開所
    辯，純屬臨訟卸責之詞，殊難憑信，從而本案事證已明，被告恐嚇及毀損之犯行
    ，均堪認定。至被告以電話向告訴人之胞姊丙○○稱：「：：：我跟她（即告訴
    人）說有問過律師濆油漆沒什麼事情，欠錢本來就要還錢，如不給錢靠報案是無
    效，再過二天就要去用潑的，這樣而已這麼簡單而已」等語，僅係告知證人丙○○其與告訴人之前通話之內容，並無何恐嚇犯意，此觀卷附之電話譯文至明（見
    偵查卷第二六頁），是公訴人此部分所指，似有誤會，附此說明。
二、核被告甲○○所為，係犯以加害財產之事，恐嚇他人致生危害於安全之刑法第三
    百零五條恐嚇危害安全罪及刑法第三百五十四條之毀棄損壞罪。被告所犯恐嚇罪
    與毀棄損壞罪間有方法結果之牽連關係，應從一重之毀棄損壞罪處斷，公訴人認
    係一行為觸犯數罪名，為想像競合犯，尚有未洽，附此敘明。爰審酌被告前於八
    十五年間，因犯重利罪，經臺灣高等法院高雄分院判處有期徒刑六月，緩刑五年
    確定，現尚在緩刑期內，竟僅因與案外人洪榮堂間之工程款糾紛，不循民事合法
    管道救濟，而為上開犯行，且告訴人所經營早餐店之生財用具多數遭到破壞，所
    受之損失程度非小，惟被告與告訴人所經營早餐店之屋主洪榮堂間確有債務存在
    及其犯罪之動機、目的、方法，迄未取得告訴人之諒解，事後未坦承犯行等一切
    情狀，量處如主文所示之刑，並諭知易科罰金之折算標準，以示儆懲，至公訴人
    認應量處有期徒刑七月，本院認猶嫌過重，併此敘明。至被告所有供本件毀損所
    用之油漆，因未扣案，且非違禁物，復無證據證明該油漆現尚存在，為免將來執
    行之困難，爰不另為沒收之諭知，附此敘明。
三、公訴意旨另以被告基於概括之犯意，於九十一年八月中旬及下旬某日，連續至前
    開丁○○所經營之早餐店前之走廊，以其所有之油漆噴寫「欠債不還」等字，使
    丁○○心生畏懼，致生危害於安全，因認被告另涉有刑法第三百零五條之連續恐
    嚇危害安全罪嫌云云。惟依上開最高法院之判例意旨，按刑法第三百零五條之恐
    嚇罪，所稱以加害生命、身體、自由、名譽、財產之事，恐嚇他人者，係指以使
    人生畏怖心為目的，而通知將加惡害之旨於被害人而言，已如前述，是自以通知
    之內容與加害被害人之生命、身體、自由、名譽、財產之事有關為限，自不待言
    。經查，被告固不否認於前揭時、地有以其所有之油漆在該早餐店前之走廊，噴
    寫「欠債不還」等字，惟被告與該早餐店之屋主即證人洪榮堂間確因工程款之關
    關而有債務存在乙節，業經證人洪榮堂於偵查中及本院審理時證述屬實（該筆債
    務業已於本案發生後達成和解），是被告噴寫「欠債不還」等字之目的，意在促
    使洪榮堂還錢，尚難認有何恐嚇之意圖；況被告在該早餐店前之走廊僅噴寫「欠
    債不還」等字，並未有若未還債，要如何對告訴人不利之用詞，是被告此舉尚難
    謂有何將加惡害之旨通知於告訴人之可言，從而，被告此部分所為，即與上開刑
    法第三百零五條恐嚇危害安全罪之構成要件尚屬有間，要難論以恐嚇罪嫌。此外
    復查無其他積極證據足資證明被告此部分有何恐嚇之犯行，是此部分不能證明被
    告犯罪，惟公訴人認此部分與前開論罪科刑犯行有連續犯之裁判上一罪關係，爰
    不另為無罪之諭知，附此敘明。
據上論斷，應依刑事訴訟法第二百九十九條第一項前段，刑法第三百五十四條、第三
百零五條、第五十五條、第四十一條第一項前段，罰金罰鍰提高標準條例第一條前段
、第二條，判決如主文。
本案經檢察官黃正雄到庭執行職務。
中      華      民      國    九十二    年      三      月     十九     日
            臺灣嘉義地方法院刑事第一庭
                                          法  官  黃  仁  勇
右正本證明與原本無異。
如不服本判決，應於判決送達後十日內向本院提出上訴狀( 應附繕本 )。
中      華      民      國    九十二    年      三      月     十九     日
                                          書記官  呂  權  芳
附錄法條：
刑法第三百零五條：
以加害生命、身體、自由、名譽、財產之事恐嚇他人，致生危害於安全者，處二年以
下有期徒刑、拘役或三百元以下罰金。
刑法第三百五十四條：
毀棄、損壞前二條以外之他人之物，或致令不堪用，足以生損壞於公眾或他人，處二
年以下有期徒刑、拘役或五百元以下罰金。
附表：
┌───┬────────────┐
│編號  │物品名稱                │
├───┼────────────┤
│一    │煎盤                    │
├───┼────────────┤
│二    │瓦斯爐                  │
├───┼────────────┤
│三    │鑄鐵煎盤                │
├───┼────────────┤
│四    │抽熱器                  │
├───┼────────────┤
│五    │保溫箱                  │
├───┼────────────┤
│六    │櫃台前面板              │
├───┼────────────┤
│七    │地板                    │
└───┴────────────┘


司法院資訊處製作；財團法人民間司法改革基金會備份。
